【裁判字號】    99,上訴,1956
【裁判日期】    990720
【裁判案由】    毒品危害防制條例
【裁判全文】
臺灣高等法院刑事判決                99年度上訴字第1956號
上  訴  人
即  被  告  甲○○
上列上訴人因毒品危害防制條例案件，不服臺灣板橋地方法院
99年度訴字第1209號，中華民國99年5月13日第一審判決（起訴
案號：臺灣板橋地方法院檢察署99年度毒偵字第2167號），提起
上訴，本院判決如下：
    主  文
原判決撤銷。
本件公訴不受理。
    理  由
一、公訴意旨略以：被告甲○○前因施用毒品案件，經臺灣士林
    地方法院裁定送勒戒處所觀察、勒戒後，認無繼續施用毒品
    傾向，於民國（下同）87年11月13日執行完畢釋放出所，並
    經同法院以85年度訴緝字第75號判決免刑確定。又於91年間
    ，因施用毒品案件，經臺灣士林地方法院檢察署檢察官以91
    年度毒偵字第857裁定強制戒治，復於92年7月7日經同法院
    以92年度訴字第202號判處有期徒刑1年4月確定，於94年4月
    20日縮刑期滿執行完畢，而強制戒治部分於93年1月9日因修
    法而停止戒治出所。再因施用毒品案件，經同法院以96年度
    訴字第333號分別判處有期徒刑10月、6月並確定，嗣經減刑
    後，於98年7月25日縮刑期滿執行完畢。詎猶不知戒除毒癮
    ，復基於施用第一級毒品海洛因及第二級毒品甲基安非他命
    之犯意，於99年1月19日某時許，在臺北縣三重市○○街166
    巷6號之住處，將海洛因及甲基安非他命放入香菸內點燃吸
    食之方式，混合施用第一級毒品海洛因及第二級毒品甲基安
    非他命1次。嗣於99年1月20日23時40分許，在上址為警查獲
    ，經警採其尿液送請檢驗，呈鴉片類、安非他命類陽性反應
    ，始查悉上情。因認被告所為係犯毒品危害防制條例第十條
    第一項、第二項施用第一、二級毒品罪等語。
二、按起訴之程序違背規定者，應諭知不受理之判決，刑事訴訟
    法第三百零三條第一款定有明文。復按毒品危害防制條例第
    二十一條第一項、第二項分別規定：「犯第十條之罪者，於
    犯罪未發覺前，自動向行政院衛生署指定之醫療機構請求治
    療，醫療機構免將請求治療者送法院或檢察機關」、「依前
    項（指第一項）規定治療中經查獲之被告或少年，應由檢察
    官為不起訴處分或由少年法院為不付審理之裁定，但以一次
    為限」。而其所稱「依前項規定治療中經查獲」，依其文義
    ，應係指依該條第一項規定，犯同條例第十條之罪者，於犯
    罪未發覺前，即自動向行政院衛生署指定之醫療機構請求治
    療，而於治療中始經查獲該項未發覺之犯罪而言（最高法院
    99年度台上字第2988號判決意旨參照）。
三、本院查：
(一)被告甲○○於99年1月19日某時在臺北縣三重市○○街166巷
    6號住處，將海洛因及甲基安非他命放入香菸內點燃吸食之
    方式，混合施用第一級毒品海洛因及第二級毒品甲基安非他
    命1次之事實，業據被告於偵查及原審審理時坦承不諱（見
    偵查卷第33至34頁、原審卷第32至33頁），而被告於99年1
    月20日23時40分許為警查獲採集之尿液檢體，經送臺灣尖端
    先進生技醫藥股份有限公司檢驗結果，呈嗎啡、甲基安非他
    命類陽性反應，有該公司濫用藥物檢驗報告1份在卷可稽（
    見偵查卷第4至6頁），是被告有上開施用第一、二級毒品犯
    行，固堪認定。
(二)惟被告係在99年1月20日23時40分許為警持搜索票查獲前，
    即99年1月19日下午自動前往行政院衛生署指定之醫療機構
    台北市立聯合醫院陽明院區請求治療，經該院精神科醫師評
    估後，以緩起訴處分之身分納入美沙冬替代療法計畫進行治
    療等情，有臺灣板橋地方法院搜索票、台北市政府警察局刑
    事警察大隊搜索筆錄、臺北市立聯合醫院99年6月24日北市
    醫陽字第09930697200號函檢附之醫療費用清單暨治療狀況
    說明、甲○○病歷資料各1份附卷可參（偵查卷第13至15頁
    、本院卷第29至36頁），足認被告為警查獲前確已接受美沙
    冬替代療法治療。
(三)又被告於上開治療期間，除本案以外，未有其他被查獲施用
    第一、二級毒品犯行，而經檢察官為不起訴處分之情形，亦
    有本院被告前案紀錄表一份可稽。再者，被告堅決否認於99
    年1月19日下午接受上開替代療法治療後，於治療期間，有
    再度施用毒品之行為，且考量施用毒品後尿液中檢出之時間
    可達數日之情況，亦無法排除被告係於99年1月19日下午接
    受替代療法治療前某時施用第一、二級毒品。
四、綜上所述，被告甲○○於99年1月19日接受治療前某時施用
    第一、二級毒品，且於犯罪未發覺前，即於同日下午自動向
    台北市立聯合醫院陽明院區請求進行美沙冬替代療法之治療
    ，於治療中之99年1月20日為警查獲，依前揭毒品危害防制
    條例第21條第2項規定，本件應由檢察官為不起訴處分，乃
    檢察官未察，逕向原審提起公訴，其起訴程序自屬違反規定
    ，原審亦疏未詳察而為實體判決，即有違誤。被告上訴執此
    指摘原判決不當，為有理由，應由本院將原判撤銷，逕為不
    受理之諭知，以資適法。
據上論斷，應依刑事訴訟法第369條第1項前段、第364條、第303
條第1款，判決如主文。
本案經檢察官吳春麗到庭執行職務。
中    華    民    國    99    年    7    月    20    日
                  刑事第十八庭審判長法  官  吳鴻章
                                    法  官  曾淑華
                                    法  官  汪梅芬
以上正本證明與原本無異。
如不服本判決，應於收受送達後10日內向本院提出上訴書狀，其
未敘述上訴之理由者並得於提起上訴後10日內向本院補提理由書
（均須按他造當事人之人數附繕本）「切勿逕送上級法院」。
                                    書記官  劉寶鈴
中    華    民    國    99    年    7     月    20    日
附錄：本案論罪科刑法條全文
毒品危害防制條例第10條
施用第一級毒品者，處 6 月以上 5 年以下有期徒刑。
施用第二級毒品者，處 3 年以下有期徒刑。

司法院資訊處製作；財團法人民間司法改革基金會備份。
